臺灣高等法院臺中分院刑事裁定　
110年度聲再字第371號

再審聲請人  
即受判決人  黃建雄




代  理  人  陳清華律師
上列聲請人因詐欺案件，對於本院109年度上易字第881號中華民
國109年11月26日第二審確定判決（第一審案號：臺灣臺中地方
法院107年度易字第3358號；起訴案號：臺灣臺中地方檢察署106
年度偵字第24780號、107年度偵字第27782號），聲請再審，本
院裁定如下：
    主  文
再審及停止執行之聲請均駁回。
    理  由
一、本件聲請意旨詳如附件「刑事聲請再審狀」所載。
二、按有罪之判決確定後，因發現新事實或新證據，單獨或與先
    前之證據綜合判斷，足認受有罪判決之人應受無罪、免訴、
    免刑或輕於原判決所認罪名之判決者，為受判決人之利益，
    得聲請再審；第1 項第6 款之新事實或新證據，指判決確定
    前已存在或成立而未及調查斟酌，及判決確定後始存在或成
    立之事實、證據，刑事訴訟法第420 條第1 項第6 款、第3
    項分別定有明文。準此，所謂「新事實」或「新證據」，須
    具有未判斷資料性之「新規性」，舉凡法院未經發現而不及
    調查審酌，不論該事實或證據之成立或存在，係在判決確定
    之前或之後，就其實質之證據價值未曾予評價者而言。如受
    判決人提出之事實或證據，業經法院在審判程序中為調查、
    辯論，無論最終在原確定判決中本於自由心證論述其取捨判
    斷之理由；抑或捨棄不採卻未敘明其捨棄理由之情事，均非
    未及調查斟酌之情形。通過新規性之審查後，尚須審查證據
    之「顯著性」，此重在證據之證明力，由法院就該新事實或
    新證據，不論係單獨或與先前之證據綜合判斷，須使再審法
    院對原確定判決認定之事實產生合理懷疑，並認足以動搖原
    確定判決而為有利受判決人之蓋然性存在。而該等事實或證
    據是否足使再審法院合理相信足以動搖原有罪之確定判決，
    而開啟再審程式，當受客觀存在的經驗法則、論理法則所支
    配，並非聲請人任憑主觀、片面自作主張，就已完足。如聲
    請再審之理由僅係對原確定判決之認定事實再行爭辯，或對
    原確定判決採證認事職權之適法行使，任意指摘，或對法院
    依職權取捨證據持相異評價，縱法院審酌上開證據，仍無法
    動搖原確定判決之結果者，亦不符合此條款所定提起再審之
    要件（最高法院109年度台抗字第401號裁定意旨參照）。次
    按經法院認為無再審理由而裁定駁回後，不得更以同一原因
    聲請再審，刑事訴訟法第434條第1項、第3項定有明文。所
    謂「同一原因」，係指同一事實之原因而言；是否為同一事
    實之原因，應就重行聲請再審之事由及其提出之證據方法，
    與已經實體上裁定駁回之先前聲請，是否完全相同，予以判
    斷；若前後二次聲請再審的原因事實及其所提出之證據方法
    ，均相一致者，即屬同一事實之原因，自不許其更以同一原
    因聲請再審。而是否為同一事實之原因而言，應就重行聲請
    再審之事由暨所提證據方法，與前經實體裁定駁回之聲請是
    否一致加以判斷，實質相同之事由暨證據方法，不因攀援不
    同之再審理由，即謂並非同一原因（最高法院106年度台抗
    字第7號裁定參照）。又法院認為聲請再審之程序違背規定
    者，應以裁定駁回之，刑事訴訟法第433條亦有明文。
三、經查：　　
　㈠再審聲請人黃建雄所提出張蕙鈞於110 年3 月15日出具之自
    白書影本（見本院聲再卷第13頁），主張其向告訴人林鈺蓁
    借貸之新臺幣（下同）1千萬元已交付予張蕙鈞，其並無詐
    欺之犯意，系爭款項實係遭張蕙鈞侵占而無法還款，並提出
    張裕沛所出具之證明書影本（見本院聲再卷第17頁），主張
    張裕沛於聲請人陸續交付上開1千萬元予張蕙鈞等人時，張
    裕沛均有在場見聞，而有刑事訴訟法第420條第1項第6款發
    現新事實、新證據之情事云云。惟查，聲請人前曾提出張蕙
    鈞於110年3月15日出具之自白書、張裕沛所出具之證明書聲
    請再審，業經本院分別以110年度聲再字第86號、110年度聲
    再字第149號以無再審理由而裁定駁回確定在案，此有上開
    各裁定查詢資料在卷可參。是聲請人就此部分復以同一原因
    事實向本院聲請再審，並未提出進一步之新事實、新證據，
    揆諸前揭說明，其等聲請再審程序顯然違背規定，此部分之
    再審聲請顯不合法。
　㈡按刑事訴訟法第420條第1項第6款所謂應受輕於原判決所認「
    罪名」之判決，係指應受較輕「罪名」之判決而言，至宣告
    刑之輕重，乃量刑問題，不在本款所謂「罪名」之內（最高
    法院56年度台抗字第102號判例意旨參照）。再審聲請人提
    出其於原判決確定後之110年12月8日與告訴人林鈺蓁達成和
    解之和解書影本，及嗣後履行和解條件之郵政匯票影本，主
    張原判決所述被告未與告訴人和解及被告之犯罪所得等情已
    有所不同，足認有刑事訴訟法第420 條第1 項第6 款發現新
    事實、新證據之情事，被告有應受無罪、免訴、免刑或輕於
    原判決所認罪名之判決情形云云。然本件原確定判決就本案
    犯罪事實所憑之證據及其認定之理由，係依據聲請人自告訴
    人林鈺蓁處收受1千萬元後，即於當日或翌日提領現金花用
    乙節，業據聲請人自承在卷，核與告訴人於警詢、偵查及原
    審審理時之陳、證述大致相符，並有聲請人簽立之借據、苗
    栗縣政府營利事業統一發證設立登記申請書、苗栗縣政府營
    利事業登記案件聯合作業審核表及豐鋼工程行彰化銀行竹南
    分行帳戶之交易明細等證據資料在卷可稽。是原確定判決已
    本於事實審法院職權，綜合歸納分析予以判斷後，於理由內
    一一詳為指駁說明認定所憑之依據與得心證之理由，並敘明
    聲請人所辯各節何以不足採信之理由，而認定聲請人有修正
    前刑法第339 條第1 項詐欺取財罪之犯行，其所為論斷說明
    與卷內訴訟資料俱無不合，並無違背一般經驗法則及論理法
    則之情事。至聲請人所提和解書及郵政匯票僅係涉及量刑問
    題，尚與應受無罪或較輕於原判決所認「罪名」之判決有別
    ，是聲請人此部分聲請核與刑事訴訟法第420條第1項第6款
    之規定並不相符。
　㈢聲請人雖提出監察院110年4月7日院台業肆字第1100730450號
    函影本（見本院聲再卷第11頁）為本件聲請再審之新證據。
    惟查，上開書函影本僅係函覆司法革新生命尊嚴維護協會並
    轉知聲情人，關於其被訴、判決詐欺案件之陳情內容已另函
    法務部及司法院查處，請靜候處理結果。是聲請人所指上開
    事證，縱予以審酌，無論單獨或與其他卷附證據資料綜合判
    斷，均無法達到令人產生合理之懷疑，而足以動搖原確定判
    決所確認之事實，難認與刑事訴訟法第420條第1項第6款聲
    請再審所應具備之「確實性」要件相符。
  ㈣新修正刑事訴訟法第429條之3固規定：「聲請再審得同時釋
    明其事由聲請調查證據，法院認有必要者，應為調查。法院
    為查明再審之聲請有無理由，得依職權調查證據。」惟此係
    因舊法並無再審聲請人得聲請調查證據之規定；惟對於事實
    錯誤之救濟，無論以何種事由聲請再審，皆需要證據證明確
    有聲請人主張之再審事由，諸如該證據為國家機關所持有、
    通信紀錄為電信業者所保管、監視錄影紀錄為私人或鄰里辦
    公室所持有等情形，若無法院協助，一般私人甚難取得相關
    證據以聲請再審，爰增訂上揭規定，賦予聲請人得釋明再審
    事由所憑之證據及其所在，同時請求法院調查之權利，法院
    認有必要者，應為調查，以填補聲請人於證據取得能力上之
    不足，例如以判決確定前未存在之鑑定方法或技術，就原有
    之證據為鑑定，發現其鑑定結果有足以影響原判決之情事，
    倘該鑑定結果為法院以外其他機關所保管，聲請人未能取得
    者，自得聲請法院調取該鑑定結果。且按刑事訴訟乃為確定
    國家具體刑罰權之程序，以發現真實，使刑罰權得以正確行
    使為宗旨。是關於受判決人利益有重大關係之事項，法院為
    查明再審之聲請有無理由，俾平反冤抑，自得依職權調查證
    據，以發揮定讞後刑事判決之實質救濟功能，此觀諸該條文
    立法理由即明。本件再審聲請人聲請傳訊證人林鈺蓁，欲證
    明聲請人與林鈺蓁就原判決詐欺案件已協議分期賠償，並於
    簽訂和解書時同時交付林鈺蓁郵局匯票4紙（每紙面額50萬
    元整）。然查，聲請人既已提出其於原判決確定後與告訴人
    林鈺蓁之和解書影本及郵政匯票影本，則聲請人聲請傳喚證
    人林鈺蓁欲證明上開和解情事，顯無必要，亦與上揭新修正
    刑事訴訟法調查證據意旨乃在協助聲請人取得其不易取得之
    證據資料，以補強其聲請意旨所提出新事實、新事證之具體
    內容的立法意旨不相符合。況本院業已認定聲請人就此部分
    聲請事項核與刑事訴訟法第420條第1項第6款之規定不相符
    合，已如前述。且證人會如何證述或陳述？是否足以動搖原
    確定之有罪判決？尚屬有疑，並不具有確實之重要性，自與
    再審之要件不符。
四、綜上所述，聲請人所執聲請再審理由及所附證據，或係聲請
    再審之程序違背規定，或無再審理由，核屬一部不合法，一
    部為無理由，均應予駁回。又再審之聲請，無停止刑罰執行
    之效力，刑事訴訟法第430條前段定有明文，本件再審聲請
    既應駁回，其停止刑罰執行之聲請，亦屬無從准許，應併予
    駁回。
據上論斷，應依刑事訴訟法第433條前段、第434條第1項，裁定
如主文。　　
中　　華　　民　　國　　111 　年　　1 　　月　　4 　　日
　　　　　　刑事第一庭  審判長法　官　江  德  千
                              法  官  高  增  泓     
                              法  官　簡  源  希
以上正本證明與原本無異。
不得抗告。 
                              書記官　吳  麗  琴
　　　　　　　　　　　　　　　
中　　華　　民　　國　　111 　年　　1 　　月　　4 　　日